【裁判字號】    99,交上易,242
【裁判日期】    990930
【裁判案由】    過失傷害
【裁判全文】
臺灣高等法院刑事判決               99年度交上易字第242號
上  訴  人  臺灣板橋地方法院檢察署檢察官
被      告  甲○○
上列上訴人因被告過失傷害案件，不服臺灣板橋地方法院98年度
交易字第806號，中華民國99年7月9日第一審判決（起訴案號
：臺灣板橋地方法院檢察署98年度調偵字第1998號），提起上訴
，本院判決如下：
    主  文
原判決撤銷。
甲○○過失傷害人，處拘役伍拾日，如易科罰金，以新台幣壹仟
元折算壹日。
    事  實
一、甲○○於民國97年11月22日，駕駛車牌號碼RM-717號自大貨
    車沿臺北縣樹林市○○街下山往東佳路方向行駛，於同日11
    時許，行經上開臺北縣東和街42號附近東和幹7號轉彎處時
    ，本應注意汽車除行駛於單行道或指定行駛於左側車道外，
    在未劃分向線或分向限制線之道路，應靠右行駛。但遇有特
    殊情況必須行駛左側道路時，除應減速慢行外，並注意前方
    來車及行人。汽車在山路交會時，靠山壁車輛應讓道路外緣
    車優先通過。而依當時情況，天候晴、有日間自然光線、柏
    油坡路乾燥無缺陷，並無使甲○○不能注意之情事，甲○○
    竟疏未注意靠右行駛，注意前方來車及行人，讓道路外緣車
    優先通過，致丙○○騎乘附載乙○○○之車號070-BKY號因
    突見甲○○駕車駛來，一時驚嚇而人車向右倒地，丙○○受
    有前額顱骨骨折合併顱內出血、左腕橈骨及左大姆指掌骨骨
    折、臉部、舌頭多處撕裂傷；乙○○○則從護欄缺口摔落橫
    坑溪底而受有右跟骨撕裂性骨折等傷害。
二、案經丙○○、乙○○○訴由台北縣政府警察局樹林分局報請
    臺灣板橋地方法院檢察署檢察官偵查起訴。
    理  由
一、訊據被告甲○○就其於前揭時、地駕駛前開車牌號碼之大貨
    車行經前述肇事地點時，與告訴人丙○○騎乘之機車發生車
    禍事故，告訴人丙○○、乙○○○因而受有前揭傷害之事實
    ，固不諱言，惟矢口否認有何過失犯行，辯稱：伊未與告訴
    人之機車發生擦撞，且經警方鑑驗也未發現車上有刮擦痕，
    因事故發生地點是一轉彎處，伊當時車速約30至40公里間云
    云。惟查：
（一）依卷附道路交通事故調查報告表事故現場圖所示，被告駕
      車右後車體或右後輪距該路段路緣尚有約1公尺之距離，
      而被告駕車左前車體距其行向左方之白線尚有2.3公尺，
      而該路段寬約5.9公尺，顯見被告駕車並未儘靠右行駛，
      而已超越該路段之中心。
（二）再依卷附交通事故現場照片所示，該路段以被告之行向觀
      之，右側為山壁並有石砌擋土牆，左側路緣設有水泥護欄
      ，再外側則為橫坑溪（見偵卷第18頁告訴人乙○○○之陳
      述），在在足見被告駕車係在山路靠山壁行駛之車輛，其
      依道路交通安全規則第100條第二款規定，有讓道路外緣
      車即告訴人丙○○騎駛車號070-BKY之機車優先通過之義
      務，要無疑義。
（三）雖告訴人丙○○、乙○○○於偵查、原審及本院審理中均
      證稱：被告車速很快，於二車交會時擦撞到伊等騎乘機車
      之菜籃云云（見偵查卷第69頁、原審卷第40、42頁、本院
      99年9月16日審判筆錄第2、5頁），惟經臺北縣政府警察
      局樹林分局於98年5月28日對二車之車損狀況，及是否有
      擦撞後之轉移痕跡進行勘查採證，並未發現有明顯之擦撞
      痕跡等情，此有該局所製作之現場勘查報告1份在卷可參
      （見偵查卷第37至62頁），是被告之大貨車是否確與告訴
      人之機車發生擦撞，尚非無疑；而被告之大貨車究竟是何
      部分與告訴人之機車擦撞一節，告訴人丙○○於原審審理
      中稱係被告車頭之左前方擦撞到機車菜籃等語（見原審卷
      第40頁），及告訴人乙○○○則稱係被告左前方車門與伊
      等擦撞，詳如偵查卷第35頁下方照片標示處等情（見原審
      卷第42頁），足見告訴人等關於擦撞點之陳述顯有不一，
      再參諸卷附前開現場勘查報告及採證照片所示（見偵查卷
      第39、46頁），告訴人所指稱其機車菜籃遭擦撞處所遺留
      之刮擦痕跡離地高度約有79公分，與證人乙○○○當庭標
      繪本件被告車輛擦撞點之位置相較，二者高度顯有相當之
      落差，自不可能為擦撞點甚明，況倘如告訴人所述被告於
      案發時之車速甚快，且兩車確有發生擦撞，衡情在慣性原
      理下，兩車車頭相擦撞後所造成之車損當非輕，且勢將形
      成明顯可見之煞車痕及刮地痕，然從告訴人機車菜籃之受
      損狀況，僅有輕微凹陷及3. 5公分之刮擦痕跡（見前開勘
      查報告），暨依證人即本件處理員警陳恭慶於原審審理中
      證述：告訴人機車倒地後有形成刮地痕，但僅有1個點，
      無形成明顯之刮地痕；現場有很多煞車痕，但比照被告貨
      車輪子之輪痕後，與地面上之煞車痕均不相同等情（見原
      審卷第44頁背面至第45頁）綜合觀之，益見告訴人之指訴
      與前揭卷附事證均不相符，難予遽採。此外，本案復經警
      方鑑識小組於事後勘查時詳細比對，因被告大貨車車身未
      發現有可疑之轉移及刮擦痕跡，故仍然無法判定告訴人所
      指機車菜籃部分之凹陷可能是與被告貨車之何部位擦撞形
      成等情，亦據證人陳恭慶於原審審理中結證明確（見原審
      卷第43頁），從而，告訴人機車菜籃部位之刮擦痕是否確
      為本次車禍事故所造成，即屬無從證明，自難僅憑告訴人
      丙○○、乙○○○前開片面之指訴為被告不利之認定。
（四）然有無行車肇事責任，係以各該相關車輛行車有無法定注
      意義務之違反，因而致生損害於他人而定，並不以車輛間
      有發生碰撞為必要。如前述，被告駕車行駛於系爭路段並
      未儘靠右行駛，且已超越該路段之中心；且被告係駕車在
      山路靠山壁行駛，亦未讓道路外緣車即告訴人丙○○騎駛
      車號070-BKY之機車先行通過。其有上開行車注意義務之
      違反，至為灼然。且依當時情況，天候晴、有日間自然光
      線、柏油坡路乾燥無缺陷，且又無使被告不能注意之情事
      ，竟疏未注意而致告訴人丙○○騎乘附載告訴人乙○○○
      之車號070-BKY號因突見被告駕車駛來，一時驚嚇而人車
      向右倒地，告訴人丙○○受有前額顱骨骨折合併顱內出血
      、左腕橈骨及左大姆指掌骨骨折、臉部、舌頭多處撕裂傷
      ；告訴人乙○○○則從護欄缺口摔落橫坑溪底而受有右跟
      骨撕裂性骨折等傷害。此亦有亞東紀念醫院診斷證明書2
      紙在卷可參。告訴人等所受之傷害，與被告上開行車注意
      義務之違反有相當因果關係。
（五）綜上所述，被告上述否認犯行之所辯，要係飾卸之詞，不
      足採信。本案被告過失傷害犯行，事證明確，至堪認定。
二、核被告所為係犯刑法第284條第1項前段之過失傷害罪。其一
    過失傷害行為而致告訴人2人傷害，為1行為觸犯2罪名，為
    想競合犯，從一重仍以過失傷害罪處斷。
三、原審對卷存各項證據資料未詳予勾稽，遽為被告無罪之諭知
    ，尚有未當。檢察官上訴意旨，以此指摘原判決不當，求予
    撤銷改判，為有理由，應由本院將原判決撤銷。爰審酌被告
    前尚無故意犯罪前科，品行尚佳，本案之過失程度非鉅，惟
    犯後否認犯行，亦未與告訴人等達成和解，賠償告訴人等之
    損害之犯後態度不佳等一切情狀，量處被告如主文第2項所
    示之刑，並諭知易科罰金之折算標準，以示懲儆。
據上論斷，應依刑事訴訟法第369條第1項前段、第364條、第299
條第1項前段，刑法第284條第1項、第41條第1項，判決如主文。
本案經檢察官楊秀琴到庭執行職務。
中    華    民    國    99    年    9     月    30    日
                  刑事第二十庭審判長法  官  楊貴雄
                                    法  官  周明鴻
                                    法  官  林銓正
以上正本證明與原本無異。
不得上訴。
                                    書記官  張淨卿
中    華    民    國    99    年    10    月    4     日
附錄：本案論罪科刑法條全文
中華民國刑法第284條
（過失傷害罪）
因過失傷害人者，處 6 月以下有期徒刑、拘役或 5 百元以下罰
金，致重傷者，處 1 年以下有期徒刑、拘役或 5 百元以下罰金
。
從事業務之人，因業務上之過失傷害人者，處 1 年以下有期徒
刑、拘役或 1 千元以下罰金，致重傷者，處 3 年以下有期徒刑
、拘役或 2 千元以下罰金。

司法院資訊處製作；財團法人民間司法改革基金會備份。
